最高法院刑事判決　　　　　　　　　　　　　　　八十八年度台上字第一八七二號
　　上　訴　人　甲○○
右上訴人因祐信貿易股份有限公司等自訴背信案件，不服台灣高等法院中華民國八十
七年十一月二十七日第二審更審判決（八十七年度上更(二)字第三號，自訴案號：台灣
台北地方法院八十三年度自字第一三七號），提起上訴，本院判決如左：
    主  文
上訴駁回。
    理  由
按刑事訴訟法第三百七十七條規定，上訴於第三審法院，非以判決違背法令為理由，
不得為之。是提起第三審上訴，應以原判決違背法令為理由，係屬法定要件。如果上
訴理由狀並未依據卷內訴訟資料，具體指摘原判決不適用何種法則或如何適用不當，
或所指摘原判決違法情事，顯與法律規定得為第三審上訴理由之違法情形，不相適合
時，均應認其上訴為違背法律上之程式，予以駁回。本件原判決撤銷第一審關於甲○
○背信部分諭知無罪之判決，改判論處上訴人甲○○連續為他人處理事務，意圖為自
己及第三人不法之利益，而為違背其任務之行為，致生損害於本人之財產罪刑。已
明所憑證據及認定理由。並依據卷內證據資料，指駁上訴人矢口否認有背信犯行，辯
稱：系爭房地（坐落台北市○○區市○段一小段五一四號、五二七號土地及其上即台
北市○○○路四十七之四號一、二、三樓房屋）為伊以承擔債務之方式購買，並非自
訴人梁其南信託登記於伊名下，伊自有權自由處分，無背信可言云云。係卸責之詞，
不足採信。且明自訴人梁其南（已死亡由其子梁誠承受訴訟）雖未及上訴人設定
抵押權予廖吳智美、吳育美向其借款之事實，惟與已及之其他部分有連續犯之裁判
上一罪關係，為自訴效力所及，原審法院自得併予審理，綦詳。原判決所為合法之事
實認定，俱有卷內證據資料足憑，從形式上觀察，並無違背法令之情形存在。上訴意
旨置原判決上開明確論斷於不顧，仍執其在原審所辯陳詞否認犯罪，泛指原判決有不
適用法則、適用不當及判決理由矛盾之違背法令，自非適法之第三審上訴理由。至上
訴意旨另指系爭房地自民國五十年六月三十日起，梁其南即陸續設定最高限額抵押權
向金融機構借款，金額高達新台幣（下同）三百三十萬元花用，本金及利息均由上訴
人承擔。其後梁其南更將設定抵押權之債務人變更為祐福銀樓有限公司，原審對上訴
人此項有利之辯解未予採信，復未於判決理由內論及其取捨之依據，遽行認定系爭房
地為梁其南信託登記予上訴人，實有判決不載理由之違法。又上訴人取得華僑商業銀
行股份有限公司借予之二筆資金，除清償塗銷梁其南先前設定之最高限額抵押權三百
三十萬元外，另資助弟妹甚至其子女海外求學、結婚購屋、修繕祖厝等，更應弟之要
求成立祐信貿易股份有限公司外銷部，協助其開創事業。其後為償還梁其南積欠銀行
之巨額債務，上訴人每月要負擔之利息高達一百多萬元，為解決梁家吃緊之債務，遂
與同地段地主針織公會、陳步寬等人合建，上訴人為清償銀行部分本息及達成合建始
再向廖吳智美、吳育美、吳林翠霞、吳廖美貞借款，已得梁其南首肯，上訴人自始無
不法得利之意圖，原判決對上訴人有利之抗辯，未予審酌，亦未於判決理由內明，
不無判決不載理由之違法云云。為單純之事實上爭執，其以之指摘原判決有不載理由
之違法，亦非適法之第三審上訴理由。衡以上述說明，應認其上訴為違背法律上之程
式，予以駁回。又本件雖係刑事訴訟法第三百七十六條第五款所列之案件，惟於修正
刑事訴訟法施行前，原得上訴於第三審法院，且已繫屬於法院，依刑事訴訟法施行法
第五條第一項規定，仍應依施行前之法定程序終結之，附此明。
據上論結，應依刑事訴訟法第三百九十五條前段，判決如主文。
中      華      民      國    八十八    年      四      月     十五     日
                              最高法院刑事第三庭
                                  審判長法官  陳  錫  奎
                                        法官  洪  清  江
                                        法官  李  伯  道
                                        法官  高  金  枝
                                        法官  劉  敬  一
      右正本證明與原本無異
                                              書  記  官
中      華      民      國    八十八    年      四      月     二十     日
